【裁判字號】    89,易,49
【裁判日期】    890508
【裁判案由】    詐欺
【裁判全文】
臺灣苗栗地方法院刑事判決                            八十九年度易字第四九號
    公訴人  臺灣苗栗地方法院檢察署檢察官
    被  告  甲○○
右列被告因詐欺案件，經檢察官提起公訴（八十八年度偵續字第二○號），本院判決
如左：
    主  文
甲○○意圖為自己不法之所有，以詐術使人將本人之物交付，處有期徒刑陸月。
    事  實
一、甲○○自民國（下同）八十一年十一月三十日起支票即因存款不足，開始有退票
    紀錄，前於八十六年十一月三十日起至八十七年四月一日止，向昌勇企業股份有
    限公司（以下稱昌勇公司）購買雞隻，合計往來交易總額為新臺幣（下同）八百
    零三萬三千三百三十二元，其間陸續已支付六百八十五萬八千六百三十二元，尚
    積欠昌勇公司一百十七萬四千七百元未清償，此時甲○○明知自己尚有一百十七
    萬四千七百元之負債，並已陷於無支付能力狀態，竟仍意圖為自己不法之所有，
    於八十七年五月間，至乙○○所有位在彰化縣芬園鄉新厝之養雞場購買雞隻一批
    ，貨款金額共計五十八萬元，並於同年五月底簽發付款人為彰化商業銀行苑裡分
    行之支票二紙（發票日分別為八十七年六月三十日及同年七月十日、支票號碼為
    ＮＡ0000000號及ＮＡ0000000號、票面金額為二十八萬元及三十
    萬元）予乙○○收執，並佯稱該支票屆期均會兌現，使乙○○陷於錯誤而交付雞
    隻，詎屆期該支票均因存款不足而不獲兌現，經乙○○屢催無果，始知受騙。
二、案經乙○○訴由臺灣彰化地方法院檢察署呈請臺灣高等法院臺中分院檢察署令轉
    臺灣苗栗地方法院檢察署檢察官偵查起訴。
    理  由
一、訊據被告甲○○坦認曾於八十六年十一月三十日起至八十七年四月一日止，向昌
    勇公司購買雞隻並積欠該公司一百十七萬四千七百元之負債，復於八十七年五月
    間向告訴人乙○○購買價值五十八萬元之雞隻，而後該支票屆期均遭退票等事實
    ，惟矢口否認有任何詐欺犯行，辯稱：伊當時簽發支票二紙予告訴人時，並未積
    欠巨額債務，且其八十七年度收入亦非僅四十七萬元，未能清償告訴人貨款僅係
    因一時週轉不靈所致，且伊於八十七年七月十七日前之債信能力均屬良好，事後
    並未避不見面，更無任何詐欺意圖云云。惟查：
    （一）右揭犯罪事實，業據告訴人於偵審中指訴綦詳，而被告於偵查中自承於八
          十七年五月間向告訴人購買雞隻時，曾答應按時付款（見八十七年度偵字
          第四一八三號偵查卷第七頁反面、八十八年度偵續字第二○號偵查卷第四
          十八頁反面）；於偵審時亦自承於前揭時地購買雞隻時，尚積欠昌勇公司
          一百多萬元未清償，因為當時沒錢繳納支票票款等語（見八十八年度偵續
          字第二○號偵查卷第四十八頁正面、本院八十九年三月三十日訊問筆錄）
          ，足徵被告於向告訴人購買雞隻時，確已積欠昌勇公司一百十七萬四千七
          百元尚未清償，清償能力已有問題。
    （二）次查，被告年所得總額僅四十七萬元，有其中華民國八十七年度綜合所得
          稅結算申報書及苗栗縣稅捐稽徵處八八苗稅財字第八八二一九一三八號函
          所附之歸戶財產查詢清單各一紙附卷可證，竟於右揭時地向告訴人購買高
          達總值五十八萬元之雞隻，顯見已逾上開其年所得能力範圍，況當時其已
          積欠昌勇公司一百十七萬四千七百元未還，若謂其於向告訴人買雞伊始無
          詐欺意圖，其孰能信。被告雖嗣辯稱四十七萬元並非其八十七年度全年所
          得總額，應以其經營雞隻買賣之營業所得扣除必要費用之餘額（即營利淨
          入）為準，非以其個人所得申報為據，而前開八十七年度之所得總額係被
          告於鄰居經營之公司兼職所得，並非其實際經濟狀況。然被告並無法提出
          任何證據以供本院審酌或調查，自難僅憑其空言否認而為有利之採信。
    （三）再參酌被告於彰化商業銀行苑裡分行之帳戶帳號為○三—○六八四七—一
          ○○號（起訴書誤載為○—○六八四七—一○○號），於八十一年十一月
          三十日即開始退票，並於八十七年七月十七日列為拒絕往來戶，此有彰化
          商業銀行苑裡分行八十八年七月八日彰苑字第一二七九號函附卷可憑，亦
          據被告所承認（見八十八年度偵續字第二○號偵查卷第二十五頁正面、本
          院八十九年三月三十日訊問筆錄），並有該分行之支票存款明細分類帳及
          支票退票紀錄卡附卷可稽，足見被告常以「退補方式」為買賣付款行為，
          其債信能力已非百分之百可靠，而被告竟仍於購買雞隻時向告訴人保證一
          定會付款，是其於購買告訴人雞隻伊始即有不良意圖亦明。觀之被告自八
          十七年間以來，曾多次向他人購買雞隻，或以退票之支票搪塞，或僅支付
          部分貨款後即避不見面，俟被害人提出告訴後，始與被害人達成和解，而
          得予減少或分期支付貨款，甚者更以無力支付以對，此有臺灣高等法院臺
          南分院檢察署八十七年度議字第七九六號、臺灣苗栗地方法院檢察署八十
          七年度偵字第四一八三號（為本案再議發回前之不起訴處分書）、臺灣高
          雄地方法院檢察署八十八年度偵緝字第一三八號不起訴處分書附卷可按，
          另有臺灣嘉義地方法院檢察署八十七年度偵字第四九九八號（為臺灣高等
          法院臺南分院檢察署八十七年度議字第七九六號告訴人聲請再議前之不起
          訴處分書）、臺灣苗栗地方法院檢察署八十七年度偵字第三三六五號、第
          五三七七號不起訴處分書內容可佐，益見被告應係於向告訴人購買雞隻時
          ，已知悉自己資力欠佳，卻猶對告訴人告稱支票一定會兌現並大量購買雞
          隻，使告訴人誤以為被告資力正常陷於錯誤而交付雞隻，被告得手後再以
          一時週轉不靈而致無力清償為由，拒不付款，其有詐欺之犯意及行為極明
          。按詐欺罪之故意，係指行為人實施行為之際，就其行為足以致被害人陷
          於錯誤，並進而使被害人為財產上處分，造成他人財物或財產利益移轉後
          果一事，於其主觀上有所認知並有意使其發生，或是預見其發生之可能性
          而其發生並不違背其本意之心態，是以被告在主觀之心態上，如已預見退
          票發生之可能性而其發生亦不違背其本意，即已該當此一主觀要件。此外
          ，觀之卷附被告支票退票紀錄卡得知，被告自八十一年十一月三十日起至
          八十七年八月二十日止，已有多次退票紀錄，其間雖均有退補，然衡諸社
          會通念以觀，顯難認被告之債信狀況良好，復有彰化商業銀行苑裡分行，
          發票日分別為八十七年六月三十日及同年七月十日、支票號碼為ＮＡ00
          00000號及ＮＡ0000000號、票面金額為二十八萬元及三十萬
          元之支票之退票理由單附卷足參。綜上所述，被告所辯，均無非係卸責飾
          詞，不足採信，本件事證明確，其犯行堪以認定。
二、核被告所為，係犯刑法第三百三十九條第一項詐欺取財罪。爰審酌被告犯罪之動
    機、目的、手段、所生危害尚鉅及犯後猶飾詞否認犯行等一切情狀，量處如主文
    所示之刑，以資懲儆。
據上論斷，應依刑事訴訟法第二百九十九條第一項前段，刑法第三百三十九條第一項
，罰金罰鍰提高標準條例第一條前段，判決如主文。
本案經檢察官黃智勇到庭執行職務
中      華      民      國      八十九      年      五      月    八    日
                                      臺灣苗栗地方法院刑事庭
                                          法  官  陳  鴻  斌
右正本證明與原本無異。
如不服本判決，應於判決送達後十日內，向本院提出上訴狀。
                                          書記官  陳  文  聰
中      華      民      國      八十九      年      五      月    十一  日
附錄論罪法條
刑法第三百三十九條第一項
  意圖為自己或第三人不法之所有，以詐術使人將本人或第三人之物交付者，處五年以
  下有期徒刑、拘役或科或併科一千元以下罰金。
  以前項方法得財產上不法之利益或使第三人得之者，亦同。
  前二項之未遂犯罰之。


司法院資訊處製作；財團法人民間司法改革基金會備份。
